【裁判字號】    98,訴緝,198
【裁判日期】    981209
【裁判案由】    偽造有價證券等
【裁判全文】
臺灣臺北地方法院刑事判決             98年度訴緝字第198號
公  訴  人  臺灣臺北地方法院檢察署檢察官
被      告  丙○○
被      告  乙○○
上列被告等因偽造有價證券等案件，經檢察官提起公訴（74年度
偵字第593號），本院判決如下：
    主  文
本件免訴 。
    理  由
一、公訴意旨略以：被告丙○○、乙○○共同意圖為自己不法之
    所有，在臺北市○○○路○ 段234 號6 樓之5 設立崇偉國際
    貿易股份有限公司，於72年10月間，向不詳姓名之人收取被
    害人郭耀堂於70年5 月10日晚間在高雄市失竊以彰化商業銀
    行新興分行為付款人第969584號支票一紙，仿造「陳昆林」
    之名義，簽發面額新台幣（下同）5 萬元，持向被害人丁○
    ○經營之星座餐廳消費，騙取酒菜；又於同年11月間偽造被
    害人甲○○名義簽發以華南商業銀行南京東路分行為付款人
    ，72年12月5 日期，金額55萬6 千元之第0000000 號支票，
    持向被害人林新居詐騙刀具一批，價值55萬6 千元，得手後
    轉售圖利，屆期支票經提示，均不獲支付，經被害人等催索
    發現早已人去樓空，方知受騙。綜此，因認被告二人均涉犯
    刑法第201 條第1 項偽造有價證券、第339 條第1 項詐欺取
    財之罪嫌等語。
二、按案件時效已完成者，應諭知免訴之判決，且此判決得不經
    言詞辯論為之，刑事訴訟法第302 條第2 款、第307 條分別
    定有明文。又行為後法律有變更者，適用行為時之法律，但
    行為後之法律有利於行為人者，適用最有利於行為人之法律
    ，為95年7 月1 日修正施行之刑法第2 條第1 項所明定。查
    前開修正後刑法第80條第1 項有關追訴權時效期間之規定，
    與修正前刑法第80條第1 項規定不同，修正後刑法所定時效
    期間較長，表示行為人被追訴之期限較久，自屬對行為人不
    利，比較新舊法結果，自以修正前刑法第80條第1 項規定較
    有利於行為人。故本件關於追效權時效，自應適用修正前刑
    法第80條第1 項之規定。而關於追訴權時效之停止進行、期
    間計算，亦應一體適用修正前刑法第83條之規定。再併案通
    緝書僅係同一檢察署對於同一被告所犯數案件之通緝，基於
    偵查便捷，合併記載於同一通緝書，以利行政作業之協調。
    被告所犯二罪仍係個別刑罰權行使之對象，其追訴權時效之
    計算，自仍應分別為之；前案之通緝，並不因併案通緝而受
    有影響（臺灣高等法院檢察署95年6 月28日法檢字第095080
    2827號刑事法律問題座談意見可資參照），合先敘明。
三、經查，依公訴意旨所示，本件被告丙○○、乙○○於72年10
    月至11月間涉犯偽造有價證券等罪，其犯罪行為終了日為72
    年11月15日，故其追訴權時效應自該日起算。次查，本件被
    告等涉犯偽造有價證券等罪，經檢察官於73年3 月9 日開始
    偵查，74年1 月17日提起公訴，74年2 月6 日繫屬於本院，
    嗣因被告等逃匿，經本院於74年3 月20日發布通緝（被告丙
    ○○所涉犯本件偽造有價證券等罪與另犯之詐欺案件併案通
    緝，因另案之時效完成，而由本院以85年度易緝字第574 號
    判決諭知免訴，是北院立刑酉緝字第821 號通緝書即遭撤銷
    ，並另行於86年2 月18日以86年北院瑞刑儉緝字第175 號通
    緝書發布通緝；被告乙○○因另犯違反稅捐稽徵法、違反票
    據法等案件，是北院立刑酉緝字第822 號通緝書因併案通緝
    而撤銷，而更迭以74年12月2 日北院立刑易緝字第3386號、
    76年7 月7 日北院立刑易緝字第1519號為通緝，嗣因另案之
    時效完成，而由本院以85年度易緝字第573 號判決諭知免訴
    ，是北院立刑易緝字第1519號通緝書即遭撤銷，並另行於86
    年2 月18日以86年北院瑞刑儉緝字第176 號通緝書發布通緝
    ），致審判程序不能開始，此有起訴書、本院74年3 月20日
    發布之北院立刑酉緝字第821 、822 號通緝書、本院74年12
    月12日發布之北院立刑易緝字第3386號通緝書、本院76年7
    月7 日發布之北院立刑易緝字第1519號通緝書、本院86年2
    月18日發布之86年北院瑞刑儉緝字第175 、176 號通緝書在
    卷可稽，並經本院調取本院74年度訴字第416 號刑事案件卷
    宗核閱無誤。又本件被告二人所觸犯刑法第201 條第1 項與
    339 條第1 項之罪嫌，所犯兩罪有方法結果之牽連關係，依
    修正前刑法第55條規定，應從一重以刑法第201 條第1 項之
    罪處斷，而刑法第201 條第1 項偽造有價證券罪，其最重法
    定本刑為10年以下有期徒刑，依上述修正前刑法第80條第1
    項第1 款規定，追訴權時效為20年；再依修正前刑法第83條
    第1項 、第3 項規定，並參照司法院29年院字第1963號解釋
    ，本案追訴權之時效期間應加計因通緝而停止之5 年期間，
    共計為25年，是本案追訴權時效自被告犯罪行為終了之日即
    72年11月15日起算為25年。惟自73年3 月9 日開始偵查，迄
    74年3 月20日本院發布通緝，依司法院釋字第138 號解釋，
    此時追訴權既無不行使之情形，自不生時效進行之問題，自
    應加計此部分期間（計1 年又13日），再扣除該案起訴至繫
    屬本院期間（計21日），是本件追訴權時效完成日應為98年
    11月7 日。則參照前開規定及說明所示，爰不經言詞辯論，
    逕為免訴判決之諭知。
四、據上論斷，依刑事訴訟法第302 條第2 款、第307 條，判決
    如主文。
中    華    民    國    98    年    12    月    9     日
                  刑事第六庭    審判長法  官  張永宏
                                      法  官  雷淑雯
                                      法  官  林孟皇
本正本證明與原本無異。
如不服本判決，應於判決送達後10日內向本院提出上訴狀（應抄
附繕本）。告訴人或被害人如對於本判決不服者，應具備理由請
求檢察官上訴，其上訴期間之計算係以檢察官收受判決正本之日
期為準。
                                      書記官  楊雅鈞
中    華    民    國    98    年    12    月    9     日

司法院資訊處製作；財團法人民間司法改革基金會備份。
